【裁判字號】    92,台上,1980
【裁判日期】    920416
【裁判案由】    違反槍砲彈藥刀械管制條例
【裁判全文】
最高法院刑事判決                              九十二年度台上字第一九八○號
    上  訴  人  甲○○
右上訴人因違反槍砲彈藥刀械管制條例案件，不服台灣高等法院台中分院中華民國九
十二年一月三十日第二審判決（九十年度上訴字第二二二四號，起訴案號：台灣台中
地方法院檢察署九十年度偵字第一六三○九、一六三一○號），提起上訴，本院判決
如左：
    主  文
上訴駁回。
    理  由
按刑事訴訟法第三百七十七條規定，上訴於第三審法院，非以判決違背法令為理由，
不得為之。是提起第三審上訴，應以原判決違背法令為理由，係屬法定要件。如果上
訴理由狀並未依據卷內訴訟資料，具體指摘原判決不適用何種法則或如何適用不當，
或所指摘原判決違法情事，顯與法律規定得為第三審上訴理由之違法情形，不相適合
時，均應認其上訴為違背法律上之程式，予以駁回。本件上訴人甲○○上訴意旨略稱
：(一)、原判決理由二說明「另就民國九十年一月三十日查獲之改造八厘米槍、彈部分
，證人謝震宙於警局已證實係警方於九十年一月三十日上午十一時帶同伊與被告至台
中縣大里市○○路○段七四七號巷口旁廢棄之『獨領風騷』檳榔攤內所起出者，且被
告曾拿該槍枝讓其看」等語，核與事實欄認定「復於九十年一月三十日十六時許，在
台中縣大里市○○路○段七四七巷口之『獨領風騷』廢棄檳榔攤內，起獲前揭改造八
厘米模型槍一枝及制式子彈三顆等情之記載相齟齬，而有不相一致之矛盾。(二)、原判
決理由二謂證人謝鎮宙於原審法院調查時又證稱伊在八十九年十一月底、十二初的時
候有看過這兩把槍，這兩把槍是上訴人借提出去再起出來的；而證人謝震宙既曾與上
訴人犯下肉品市場之搶案，與上訴人復無怨隙，自無憑空杜撰以陷害上訴人於不利之
可能，是其證詞足堪採信等語。但其事實欄卻認定記載為「嗣於九十年一月十九日凌
晨一時許，經林美惠檢舉而為警先在南投市南雲醫院對面停車場之草叢內，起獲上開
巴西製九二手槍一枝及制式子彈三顆」等情。原判決既採信證人謝震宙之證詞為判決
之依據，然該資料顯與事實所載不符，有事實認定與理由說明相矛盾之違法。(三)、原
判決理由二又謂「從而證人謝震宙於本件案發之前，既曾目睹被告持有扣案之上開二
把槍彈，警員林旋鳴復證稱就槍枝之來源是被告自己所供，警方事先並不知等語」云
云，復於理由六謂「再查本件於九十年一月十九日凌晨一時許，為警在南投市南雲醫
院對面停車場之草叢內，起獲上開巴西製九二手槍一枝及制式子彈三顆，係於同日因
林美惠之檢舉而查獲；另於九十年一月三十日十六時許，經警在台中縣大里市○○路
○段七四七巷口之『獨領風騷』廢棄檳榔攤內，起獲前揭改造八厘米模型槍一枝及制
式子彈三顆，係依九十年一月二十日謝震宙供述被告持有該槍，而由被告於同月三十
日帶同警方前往上址而查獲，被告於警訊時復陳稱其持有另枝九０手槍已記不清楚置
於何處等語；此有林美惠、謝震宙及被告甲○○之警訊筆錄在卷可據，故被告並不符
合槍砲彈藥刀械管制條例第十八條第一項所稱『犯本條例之罪自首，並報繳其持有之
全部槍砲、彈藥』之情形，故無法依該規定減免其刑」等語。其既採信謝震宙及警員
林旋鳴關於槍枝起獲前曾目睹該二把槍枝及槍枝來源係上訴人自己所供之陳述，自該
當槍砲彈藥刀械管制條例第十八條第一項之規定，且係上訴人偕同警方一起起出槍枝
、彈藥，自當合於自動報繳之行為，原判決卻未依法減免其刑，有判決不適用法則或
適用不當之違誤。又謝震宙既於九十年一月二十日為前開陳述，為何警方卻令該槍彈
閒置達十日之久方予起出，顯與經驗法則有違，其真實性亦有可疑。(四)、原判決理由
四謂上訴人「於本案再事爭執，其動機亦無非冀求依裁判上一罪之例，求為有利之判
決結果……，依前開說明，仍係個別起意而為之，故不生無裁判上一罪之關係」云云
，所謂「不生無裁判上一罪之關係」，乃指其為裁判上一罪之關係，然原判決復以另
行起意為裁判，亦有前後齟齬之矛盾。上訴人持有本件槍、彈，在客觀上與上訴人所
犯另案之台中市第三信用合作社搶案（下稱三信搶案）有密不可分之直接關係，即以
持有槍、彈之結果行為，繼續實施搶案之犯罪方法，二罪之間，自有方法結果之牽連
關係存在，為牽連犯，該牽連犯之一部即三信搶案，既經台灣高等法院台中分院九十
年度上重訴字第三十七號刑事判決判處罪刑確定，本件自屬重複判決，於法有違。(五)
、依原判決理由之說明，證人林美惠既自稱與上訴人認識僅一個月，按諸常理，一般
人當無將其犯罪情形讓認識不久之人知悉之理，且該證人既稱目睹上訴人持槍彈藏匿
，但距起出槍彈之時間，只一個多月，上訴人聲請鑑定該槍彈上之指紋，是否確為上
訴人所有，抑或遭人栽贓，自有送鑑定查明之必要。原判決卻以扣案槍枝查獲時，距
上訴人於八十五年初取得時，幾達五年之久，在長期間風吹雨打之自然力催化下，槍
彈上縱有指紋，已難保持完整性，且坐擁槍、彈者為免留下跡證，而以手套等異物加
以隔離，致無指紋可採，亦非罕事，而不予鑑定調查，亦有調查未盡之違法等語。
惟查：採證認事係屬事實審法院之職權，而法院憑以認定犯罪事實之證據，並不以直
接證據為限，即綜合各種直接、間接證據，本於推理作用，為其認定犯罪事實之基礎
，如不違背經驗法則與論理法則，亦非法所不許。原判決依憑上訴人於警訊及第一審
偵、審中之部分供述，證人林美惠、謝震宙、警員林旋鳴之證述，並卷附查獲槍、彈
之照片、國軍台中總醫院附設民眾診療服務處中清分院九十一年十一月十四日函、內
政部警政署刑事警察局九十年二月一日刑鑑字第九三八四號及九十年二月六日刑鑑字
第一二一一四號鑑驗通知書影本二份，扣案巴西製九二手槍一枝、改造八厘米模型槍
一枝及制式子彈六顆等證據資料，為綜合之判斷，認上訴人有原判決事實欄所載之犯
行，因而撤銷第一審判決，改判仍論處上訴人未經許可，持有手槍（累犯）罪刑。已
詳敘其調查證據之結果及證據取捨並認定犯罪事實之理由。且對於上訴人否認犯罪，
所辯各節如何係飾卸之詞；證人石文亮、林昱旻所為上訴人犯三信搶案時，有帶扣案
之槍枝云云之證詞，如何係附和上訴人之詞，均不足採信，詳加說明指駁。所為論斷
均有卷存證據資料可資覆按，就形式上觀察，要無採證認事違背經驗法則、論理法則
，或有其他違背法令之情形，尚難任意指為違法。證人謝震宙於警訊時稱：「警方於
今（三十）日上午十一時許至南投縣八卦路山區，查緝槍枝時，甲○○常於該處附近
賭場出入，但正確地點不是很明瞭，遂返回霧峰分局，經彭某帶同警方及我前往台中
縣大里市○○路○段七四七巷口旁彭某所有之廢棄檳榔攤（獨領風騷）內，起出一把
德製八厘米手槍一枝，彈匣內尚有參發子彈，該手槍就是彭某曾拿給我看的其中一把
手槍（並註明取槍時間為九十年元月三十日十六時許）」等語。原判決綜合前開證據
資料調查之結果，認其此項證詞與事實相符，採為認定「於九十年一月三十日十六時
許，在台中縣大里市○○路○段七四七巷口之『獨領風騷』廢棄檳榔攤內，起獲前揭
改造八厘米模型槍一枝及制式子彈三顆」等情之證據，並非無據，亦無齟齬矛盾之情
形，至原判決理由二雖僅引述謝震宙前開證詞之前段「另就九十年一月三十日查獲之
改造八厘米槍、彈部分，證人謝震宙於警局已證實係警方於九十年一月三十日上午十
一時帶同伊與被告至台中縣大里市○○路○段七四七號巷口旁廢棄之『獨領風騷』檳
榔攤內所起出者，且被告曾拿該槍枝讓其看」等語，予以說明，而漏引其警訊筆錄有
關「取槍之時間為九十年元月三十日十六時許」之記載，雖有疏略，但與其全部證述
之意旨無違，難指此部分事實之認定與理由之說明相矛盾。又原判決理由二說明證人
謝震宙既曾與上訴人犯下肉品市場之搶案，與上訴人復無怨隙，自無憑空杜撰以陷害
上訴人於不利之可能，因而採信其於原審法院（九十一年三月十二日）調查時證稱伊
在八十九年十一月底、十二月初的時候有看過這兩把槍，這兩把槍是上訴人被借提出
去再起出來的等語之陳述（原審卷第六十五頁），認扣案之槍彈確係上訴人所非法持
有，所辯係為配合警方績效才承認，槍彈非其所有一節，不足採信論據之一。查證人
林美惠係於九十年一月十九日向警方檢舉上訴人非法持有槍彈，而於當日取出前開巴
西製九二手槍及子彈，至上訴人係於九十年一月三十日經警方借提後另於前開廢棄檳
榔攤內起獲前開改造八厘米模型槍及子彈，該二次查扣之槍彈，並非同一之槍彈，有
證人林美惠及上訴人之警訊筆錄可稽。原判決事實欄謂「嗣於九十年一月十九日凌晨
一時許，經林美惠檢舉而為警先在南投市南雲醫院對面停車場之草叢內，起獲上開巴
西製九二手槍一枝及制式子彈三顆」等情部分，乃記載查獲巴西製九二手槍及三顆制
式子彈之經過，與前開說明扣案槍彈確係上訴人所非法持有之論述，不相矛盾。上訴
意旨(一)、(二)執以指摘原判決理由矛盾，顯有誤會，非上訴第三審之適法理由。槍砲彈
藥刀械管制條例第十八條第一項規定犯本條例之罪自首，並報繳其持有之全部槍砲、
彈藥、刀械者，減輕或免除其刑；第四項規定犯本條例之罪，於偵查或審判中自白，
並供述全部槍砲、彈藥、刀械之來源及去向，因而查獲或因而防止重大危害治安事件
之發生者，減輕或免除其刑。拒絕供述或供述不實者，得加重其刑至三分之一。原判
決理由六說明本件於九十年一月十九日凌晨一時許，為警在南投市南雲醫院對面停車
場之草叢內，起獲上開巴西製九二手槍一枝及制式子彈三顆，係同日因林美惠之檢舉
而查獲；另於九十年一月三十日十六時許，經警在台中縣大里市○○路○段七四七巷
口之「獨領風騷」廢棄檳榔攤內，起獲前揭改造八厘米模型槍一枝及制式子彈三顆，
係依九十年一月二十日謝震宙供述上訴人持有該槍，而由上訴人於同月三十日帶同警
方前往上址而查獲，參酌上訴人於警訊時復陳稱其持有另枝九０手槍已記不清楚置於
何處等語以觀，並不符槍砲彈藥刀械管制條例第十八條第一項有關自首減免其刑之規
定，不得依該規定減免其刑。又上訴人雖供出其非法持有扣案槍彈之來源，係向其已
死亡之兄長彭勝吉生前所借得，但不符因而查獲其前手或防止重大危害治安事件發生
之要件，亦無槍砲彈藥刀械管制條例第十八條第四項減免其刑規定之適用。稽諸卷附
林美惠、謝震宙及上訴人等警訊筆錄之記載，並非無據，此項證據資料既經原審法院
依法調查，自得採為論斷之依據，而原判決此部分之論述說明又無何違背法令之情形
，不得任意指摘原判決未依前開自首規定減免其刑為違法，而執為上訴第三審之合法
理由。原判決理由四載謂「按無故持有槍、彈罪為繼續犯，一經持有，犯罪即告成立
，其嗣後之繼續持有，乃犯罪行為之繼續，而非犯罪狀態之繼續，至其於持有繼續中
，另為犯他罪而持用該槍彈加以實施，因非自始即意圖以持有槍彈為犯他罪之方法，
自不能論以牽連犯，而應依數罪併罰規定處理。上訴人與林昱旻於八十九年十二月二
十七日共犯三信搶案，係持先前向謝震宙借得之槍枝犯案，業經上訴人及林昱旻、謝
震宙於該另案偵、審中供認不諱，並有第一審法院九十年度重訴字第五四八號、原審
法院九十年上重訴字第三十七號刑事判決各一份附卷可憑，上訴人於本件審理時再事
爭執，其動機無非冀求依裁判上一罪之例，求為有利之判決（贅繕『結果斷』三字）
，亦如前述，且其既自承本件槍彈係於八十五年年初，因與人結怨，怕對方找麻煩，
所以向其兄彭勝吉借得，可見被告持有本件槍彈，與三信持槍（不論是否本件槍彈）
犯案，依前開說明，仍係各別起意而為之，故不生無裁判上一罪之關係」等語。綜合
其論述全意旨以觀，無非闡述上訴人非法持有本件槍彈，與其所犯已判刑確定之三信
搶案，係各別起意，無裁判上一罪之牽連關係，本件非該搶案確定判決之既判力所及
甚明。其此項論斷，並非無據，難認有何違背法令之情形。原判決正本為此項論述之
末雖繕為「不生無裁判上一罪之關係」，依原判決論述之全意旨，顯係行文之誤，與
其論述全意旨及判決之結果無影響，不得執為上訴第三審之合法理由。又鑑定指紋，
祇不過為調查證據之一種方法，而法院判斷犯罪事實，原非以鑑定為必要方法，是否
送請鑑定，事實審法院有斟酌案情自由裁量之職權，縱未送請鑑定而綜合其他證據調
查所得之心證，予以判斷，倘不違反經驗法則或論理法則，不容當事人任意指摘為違
法。原判決理由五已敘明上訴人非法持有槍彈之事證甚為明確，上訴人請求鑑定槍彈
上之指紋，無必要而未予送鑑定之理由，乃原審法院調查證據職權之適法行使，因槍
彈上有無上訴人之指紋，不影響判決之結果，不得執以指摘原審調查未盡，而據為第
三審上訴之合法理由。此外上訴意旨未依據卷內訴訟資料指摘原判決有何項具體違背
法令之情形，徒憑己見，就原審採證認事職權之適法行使，及原判決已明白論斷之事
項，仍執陳詞，任意指摘原判決違法，並就有無非法持有扣案槍彈，仍為單純事實之
爭辯，核與法律規定得為第三審上訴理由之違法情形，不相適合。應認其上訴違背法
律上之程式，予以駁回。
據上論結，應依刑事訴訟法第三百九十五條前段，判決如主文。
中      華      民      國    九十二    年      四      月     十六     日
                              最高法院刑事第三庭
                                  審判長法官  董  明  霈
                                        法官  林  茂  雄
                                        法官  王  居  財
                                        法官  張  祺  祥
                                        法官  石  木  欽
      右正本證明與原本無異
                                              書  記  官
中      華      民      國    九十二    年      四      月    二十二    日


司法院資訊處製作；財團法人民間司法改革基金會備份。
